臺灣高等法院刑事判決　　　　　　　　96年度上易字第1706號
上　訴　人　臺灣基隆地方法院檢察署檢察官
被　　　告　乙○○○
　　　　　　甲○○
上列上訴人因被告傷害案件，不服臺灣基隆地方法院96年度易字
第60號，中華民國96年6 月14日第一審判決（起訴案號：臺灣基
隆地方法院檢察署95年度偵字第2418號），提起上訴，本院判決
如下：
    主  文
上訴駁回。
    理  由
一、公訴意旨略以：被告乙○○○、甲○○於民國（下同）94年
    1 月1 日晚間10時許，在基隆市○○區○○路168 巷2 弄3
    號1 樓前，因其友人湯進發將自用小客車停放於該處一事，
    與告訴人丙○○（丙○○所涉傷害部分因甲○○提起告訴時
    已逾告訴期間，業經臺灣基隆地方法院檢察署檢察官於96年
    1 月5 日以95年度偵字第2418號、第2419號為不起訴處分確
    定）及其前夫陳勇全發生爭執，竟共同基於傷害之犯意聯絡
    ，被告甲○○以腳踢告訴人右後腿，致告訴人跪在地上，被
    告甲○○再抓住告訴人頭髮，並出手毆打告訴人頭部，且用
    腳踹告訴人身體，被告乙○○○則出手毆打告訴人嘴唇及頭
    部，告訴人因此受有頭部外傷併頭皮血腫（1×1公分）、右
    手肘紅腫（2×2公分）、左手肘紅腫（1×1公分）、右手擦
    傷、右腰挫傷、右大腿瘀傷（5×5公分）、右小腿多處擦傷
    、左膝擦傷、左臉腫脹、上唇瘀血等傷害。因認被告2 人均
    涉犯刑法第277 條第1 項之傷害罪嫌。
二、按犯罪事實應依證據認定之，無證據不得認定犯罪事實；又
    不能證明被告犯罪者，應諭知無罪之判決，刑事訴訟法第15
    4 條第2 項、第301 條第1 項分別定有明文。次按認定不利
    於被告之事實，須依積極證據，苟積極證據不足為不利於被
    告事實之認定時，即應為有利於被告之認定，更不必有何有
    利之證據，又告訴人之告訴，係以使被告受刑事訴追為目的
    ，是其陳述是否與事實相符，仍應調查其他證據以資審認，
    若被害人之陳述並無瑕疵，就其他方面調查又與事實相符，
    固足採為科刑之基礎，徜其陳述尚有瑕疵，則在未究明事實
    真象前，遽採為論罪科刑之根據，即難認為適法（最高法院
    30年度上字第816 號、52年度台上字第1300號及61年度台上
    字第3099號判例亦同此意旨）。
三、公訴人認被告乙○○○、甲○○2 人涉有上揭傷害犯行，無
    非係依：（一）告訴人即證人丙○○之指訴。（二）證人即
    告訴人之前夫陳勇全之證詞。（三）現場目擊證人穆月嬌、
    劉麗娟及陳義助之證詞。（四）長庚紀念醫院基隆分院診斷
    證明書1 份及照片14幀。資為證據。惟訊據被告乙○○○、
    甲○○固不否認確有於上開時地，因友人湯進發將自用小客
    車停放在基隆市○○區○○路168 巷2 弄3 號1 樓前，而與
    告訴人發生口角及爭執之事實不諱，然均堅詞否認有何傷害
    告訴人之犯行，被告乙○○○辯稱：94年1 月1 日晚上9 、
    10時左右，甲○○的朋友一部車停在丙○○家門口，丙○○
    與其前夫陳勇全回來，喇叭按的很大聲，很多鄰居都出來看
    ，伊叫甲○○的朋友趕快移車，甲○○與其朋友就一同下樓
    ，伊也跟著下樓，下樓時即見甲○○之朋友與丙○○吵的很
    大聲，伊看見丙○○用腳踢甲○○的下體，甲○○痛的蹲下
    ，伊過去將甲○○扶起來，該時丙○○就要打伊，伊就用雙
    手將丙○○推開，丙○○有倒退幾步，但沒有跌坐地上，而
    陳勇全就在車上就拿了拐杖鎖要打人，圍觀的人就喊；「趕
    快跑，有人拿兇器要打人」，後來大家就一哄而散等語。另
    被告甲○○則辯稱：94年1 月1 日晚上10時左右，伊與朋友
    湯進發在家裡聊天，湯進發把車停在丙○○家門口，剛好丙○○家用貨車回來，喇叭按的很大聲，湯進發就下樓移車，
    因湯進發有喝點酒，伊擔心湯進發，所以下樓想幫移車，伊
    到樓下時，湯進發與丙○○已發生爭吵，伊去拉湯進發，丙○○即從副駕駛座下車，從伊屁股踹了一腳，伊質問丙○○
    「幹嘛踢我，車子也不是我停的，也不是我的，也不是我跟
    你吵」等語，丙○○就說一大堆伊也聽不懂的話，並朝伊下
    體踢了一腳，伊就蹲下去了，伊母親乙○○○就過來把伊扶
    起來，並對丙○○說：「有什麼事情好好講，幹嘛打人」等
    語，丙○○就要過來打伊母親一巴掌，伊將丙○○推開，丙○○又踢伊下體一腳，此時伊母親才把丙○○推開，這中間
    又聽到旁觀的人在喊有人拿東西要打人了，伊母親就趕快把
    伊拉開，此時丙○○之前夫陳勇全手持鐵製器物要打人，湯
    進發即追趕陳勇全等語。經查：
（一）告訴人即證人丙○○固曾指訴被告2 人確有於前揭時地共
      同毆打伊，致其身上多處受傷云云，並提出傷情診斷證明
      書1 紙（見94年度發查字第81號卷第7 頁）以資佐證。惟
      衡諸告訴人先後所述被圍毆之情節，其於94年1 月3 日偵
      查中先證稱：案發當天，因湯進發車子停在伊家門，伊打
      電話及喊叫要求移車，均未獲回應，後伊先生（即陳勇全
      ）按了二聲喇叭，就聽到湯進發、甲○○罵三字經，並與
      乙○○○衝下樓，且拉伊車門準備打陳勇全，伊走過去質
      問甲○○等人，甲○○就用右拳打伊腹部，嗣鄭周信子亦
      向前打伊後腦，甲○○再踢伊後腿，導致伊摔倒，另有1
      名50幾歲之女子亦出手毆打伊，總共有幾個人打，伊無法
      確定等語（見94年度發查字第81號卷第4 頁、第5 頁）。
      嗣於94年8 月26日偵查時則證稱：於1 月1 日時，穆月嬌
      確實有打伊左臉及踢伊左腰，而甲○○則不斷打伊的頭及
      踢伊的腰，另鄭周信子有用拳頭打伊的嘴等語（見94年度
      他字第232 號卷第12頁）。另於95年11月16日偵查時又證
      稱：甲○○先踢伊右腳，伊就跪在地上，甲○○再用手拉
      伊的頭髮，將伊按在地上，捶伊的頭，用腳踹伊的身體；
      甲○○先將伊踹倒在地，再將伊頭拉起來，乙○○○就打
      伊嘴唇1 下，再打伊後腦5、6下；甲○○及乙○○○均有
      打伊後腦等語（見偵查卷第42頁）。其就被告2 人如何毆
      打伊之順序、如何出手、受毆之部位、及究竟有多少人參
      與圍毆等情，先後證述不一，是否可信，已非無疑。再依
      告訴人前揭所述，其有遭被告鄭周信子毆打嘴部，而嘴唇
      係屬較敏感部位，若遭毆擊，傷口勢必顯然易見，惟依告
      訴人所提之傷情診斷證明書、及本院依職權向告訴人就診
      之長庚紀念醫院基隆分院調閱告訴人之病歷紀錄（見本院
      卷第23頁至第28頁之該院96年8 月9 日長庚院基字第0769
      號函及附件），竟無告訴人嘴唇受傷之記載，此亦與常情
      有違。
（二）又證人即告訴人之前夫陳勇全固亦曾證稱有目擊被告2 人
      圍毆告訴人云云。惟據其於94年4 月25日偵查時先證稱：
      伊回頭看見一堆人在打丙○○云云，嗣又稱：僅看到被告
      甲○○、鄭周信子及穆月嬌3 人打丙○○等情（見94年度
      發查字第81號卷第49頁）。嗣於95年11月16日偵查中又證
      稱：伊先看見甲○○用右手打丙○○的臉，復見有4、5個
      人圍著丙○○，伊從縫隙中看見丙○○縮在地上，甲○○
      及乙○○○均有用手、腳打丙○○身體等語，嗣又稱：伊
      係看見4、5個人在打丙○○，伊沒辦法確定穆月嬌有無出
      手毆打丙○○，也沒看到湯進發毆打丙○○等語（見偵查
      卷第47頁、第48頁）。另於原審審理時則證稱：伊看到甲○○用腳踢丙○○左髖骨下方，丙○○被踢的趴在地上，
      甲○○接著用手及腳壓著丙○○，乙○○○也用手打丙○○頭部及手，並用腳踢丙○○臂部及臀部，嗣伊將駕駛座
      旁的拐杖鎖拿下車，湯進發就上前追伊，伊跑的時候有看
      見湯進發用腳踢趴在地上之丙○○之背部等語（見原審卷
      第49頁、第50頁）。是證人陳勇全非但同一日之證述先後
      歧異，且對於究竟係何人毆打告訴人、圍毆者之人數、出
      手之方式及部位等情節，前後所證均有不同，且與告訴人
      丙○○敘述之過程亦不吻合。又其既因手持拐杖鎖被證人
      湯進發追逐，能否於逃跑途中詳實目睹案發經過，亦有疑
      問。
（三）證人湯進發於原審審理時證稱：案發當晚10點多，樓下突
      然有人按喇叭很大聲，伊從2 樓陽台往下看，看到有1 部
      車在樓下，伊認係其車擋到他人，即下樓移車，伊一下樓
      就看到社區的鄰居都跑出來看，在伊尚未移車時，告訴人
      丙○○一看到伊，就一直罵三字經，伊向告訴人說「車子
      縱使有擋到也不用喇叭一直按著，還一直罵，我來移車就
      好」等語，甲○○怕伊有喝酒，就下樓要幫伊移車，當時
      車上一位陳勇全也下車，手上拿了1 支拐杖鎖在伊面前作
      勢要打伊，陳勇全並持之向伊揮打，但被伊閃開，伊就過
      去要搶陳勇全的拐杖鎖，陳勇全就跑給伊追，伊追陳勇全
      到巷子，兩人在巷口對峙，約1 、20分鐘後警員就來了，
      丙○○與甲○○等人發生什麼事，伊不知道，警察到後就
      將陳勇全手持之拐杖鎖拿走等語（見原審卷第44頁至第46
      頁）。
（四）證人穆月嬌於95年11月22日檢察官偵查時證稱：案發當日
      伊與劉麗娟去許金桂家泡茶，聽到外面大小聲，其等就走
      出門口看，伊看到告訴人丙○○踢被告甲○○下體，甲○○就蹲下去，被告乙○○○就將丙○○推開，乙○○○未
      與丙○○互相拉扯等語（見偵查卷第85頁）。嗣於原審審
      理時復為相同之證述，並證稱：伊看到陳勇全拿1 支拐杖
      鎖下車，丙○○就說「將他們打死、將他們打死」，後來
      就看到陳勇全拿拐杖鎖跑，一下子警察就來了，伊沒有看
      到陳勇全有再回來；伊未看見被告乙○○○、甲○○用手
      毆打、或用腳踢丙○○等語（見原審卷第53頁）。
（五）證人劉麗娟於95年11月22日檢察官偵查中亦證稱：伊是鄰
      長，案發當天伊與穆月嬌在陳義助（許金桂之夫）家中聊
      天，聽到外面有爭吵聲，伊看到告訴人丙○○與被告甲○○在爭吵，其後丙○○踢甲○○下體，甲○○就蹲下去，
      被告乙○○○就上前質問丙○○為何要打甲○○，並將丙○○推開，後來見陳勇全拿拐杖鎖下車，伊就叫甲○○等
      人快走，伊並無看見甲○○、乙○○○有毆打丙○○等語
      （見偵查卷第79頁、第80頁）。嗣於原審審理時復為相同
      之證述（見原審卷第55頁、第56頁）。
（六）另證人陳義助於95年11月22日檢察官偵查中則證稱：當時
      許金桂與劉麗娟先出去看，伊後來才出去，看到被告甲○○蹲在地下，告訴人丙○○跟甲○○、乙○○○在大小聲
      ，丙○○好像有說「打他們」，被告乙○○○說：「你為
      什麼打我兒子」，陳勇全就拿拐杖鎖下來，伊未看見甲○○或乙○○○有碰丙○○之身體等語（見偵查卷第83頁）
      。嗣於原審審理時亦證稱：伊有看見陳勇全下車後與湯進
      發兩個人在現場對峙，後來陳勇全跑在前面湯進發跟在後
      面，兩個人一起跑到距離1 、20公尺遠的16號藥局那邊，
      丙○○跟甲○○在現場大小聲，伊聽不清楚他們在吵什麼
      ；伊只有看到丙○○踢甲○○下體，甲○○用手摀著下體
      跳一跳，至於乙○○○推開丙○○的過程伊未看到，且伊
      並無看到乙○○○、甲○○有用手或腳，毆打或踢丙○○
      等語（見原審卷第57頁）。
（七）證人許金桂於95年11月22日檢察官偵查中亦證稱：當時劉
      麗娟到伊家中泡茶，外面有爭吵聲，伊跟劉麗娟先出去看
      ，陳義助因中風過，後來才出來，伊出來時看見甲○○摸
      著下體蹲在地上，乙○○○站在旁邊拉甲○○起來，陳勇
      全則從車上拿東西下來，伊與劉麗娟就喊「要小心」；伊
      未見乙○○○有推丙○○之動作，也沒有看見乙○○○、
      甲○○有碰到丙○○之身體等語（見偵查卷第81頁）。
（八）按證人穆月嬌、劉麗娟、陳義助、許金桂等人，與被告2
      人及告訴人並無特殊情誼，又無仇隙，且均因聽見爭吵聲
      而出面目擊本案發生之經過，其等證言自堪採信。而綜合
      其等之證詞可知渠等俱見案發時係告訴人用腳踢被告甲○○的下體，被告乙○○○是一手扶起已疼痛難耐蹲在地上
      之被告甲○○，一手推開告訴人，另證人湯進發因見證人
      陳勇全手持拐扙鎖，故去追逐陳勇全，且2 人已至距離現
      場約1 、20公尺遠之藥局門前相持不下，除證人陳勇全外
      ，上開證人均無目擊被告甲○○、乙○○○有出手毆打或
      用腳踢告訴人之行為。姑不論證人陳勇全係告訴人之前夫
      ，案發時尚且受僱於告訴人，其證詞難免偏頗，且其於偵
      查時又故意隱匿其有持汽車拐扙鎖下車之事實，是其前後
      3 次證述俱有重大瑕疵，已如前述，自難遽為不利於被告
      2 人之認定。至告訴人雖有提出之傷情診斷證明書及照片
      等件，惟受傷原因或有多端，此至多僅能證明告訴人確有
      受傷之事實，但並無證據認定此傷害係遭被告2 人毆打所
      造成。此外，復查無其他積極之證據，足證被告甲○○、
      乙○○○有何公訴人所指之犯行，揆諸前揭說明，自應為
      其無罪之諭知。
四、檢察官上訴意旨以：
（一）告訴人所受傷害遍及全身，即無可能係自為，顯見告訴人
      於本案事發當時確有遭人毆打一節，應無疑義。
（二）被告甲○○於案發時曾有下腹及會陰部挫傷，此傷勢衡情
      亦無可能係被告甲○○自為，或係與其毫無糾葛之旁觀者
      所為；又被告乙○○○自承有以雙手推開告訴人，即可推
      論被告2 人與告訴人應有一定程度之肢體衝突，然證人劉
      麗娟、陳義助、許金桂於偵查及原審審理時均僅證稱有看
      到告訴人以腳踢被告甲○○之下體，並未見有人毆打告訴
      人，顯與事實不符，亦屬迴護被告之詞；且證人劉麗娟等
      人因本案糾紛均遭告訴人指訴其等涉有妨害自由等罪嫌，
      更難期其等據實證述。
（三）證人陳勇全於案發當時遭證人湯進發追躡，顯見陳勇全當
      時係在移動中，並非自始至終均在旁觀看，證人陳勇全所
      證與告訴人指訴之各項細節若有不一，即非難以想像，惟
      不能憑此即全盤否定陳勇全之證詞。
（四）證人湯進發刻意隱暪伊傷害陳勇全而經臺灣基隆地方法院
      以94年度基簡字第614 號判決判處有期徒刑3 月確定之事
      實，足證湯進發所證並不實在。
（五）證人穆月嬌、劉麗娟、陳義助均證稱看見告訴人以腳踢被
      告甲○○下體1 次，與被告甲○○所稱先遭告訴人踹屁股
      ，再遭告訴人踢下體2 次之供詞不符，顯見其等所證均有
      勾串。
（六）證人許金桂證稱其當時係與證人劉麗娟站在14號門口，與
      劉麗娟所證站在12號門口，且同站之人並無許金桂之證詞
      ，明顯不同；且證人許金桂證稱並無看到被告乙○○○有
      推告訴人之動作，亦與被告乙○○○自承有推告訴人之供
      詞相悖，是證人許金桂之證述顯屬虛假。
（七）告訴人及證人陳勇全當時有密集報案之情形，顯見告訴人
      確處於遭圍毆之緊集危難中，若告訴人有將被告甲○○踢
      倒在地，豈有密集報案之必要；且告訴人於案發前即已因
      傷導致下肢無力，更無法將被告甲○○踢到蹲在地上，原
      判決遽採信證人之證詞而為被告2 人有利之認定，顯然有
      誤。
五、惟查：
（一）告訴人受有全身多處傷害，固無疑問，然如前述，受傷之
      原因頗多，且告訴人所受傷害均屬輕微，若確如告訴人所
      言係遭被告多人圍毆，其傷情何僅若此？自難僅憑告訴人
      之傷勢即推論確為被告2 人所為。
（二）又按證人之記憶常隨時間之流逝，或與日常事務結合難免
      逐漸模糊或產生干擾，且人之記憶亦會因個人對事物之理
      解力、專注力、智識程度或年齡大小而有所差別，另證人
      亦可能因個人所處角度、位置或距離之不同，會對於同一
      事物之見聞而有不同之證述，特別是很多事件是在證人毫
      無預期之狀態下所發生，其等既非特意等待事情之發生，
      對於事情之細節更可能會因時間之經過而淡忘，況犯罪之
      受害人於敘述被害經過時，往往會誇大其詞，自難期證人
      彼此間，甚或與被害人間，就同一事實所述情節均相符合
      。是證人劉麗娟、陳義助、許金桂等未稱有看見被告2 人
      毆打告訴人云云，或係因其自身觀察力不足或未予注意所
      致，非可遽論均屬迴護被告2 人之詞。況證人劉麗娟確有
      證述看見被告乙○○○有推開告訴人之情節，已如前述，
      且被告2 人均不否認被告乙○○○確有推開告訴人之舉動
      ，則證人劉麗娟等人有何特別隱瞞此情之必要，此顯與常
      情不符。再被告甲○○是否受傷，又傷勢係如何造成，核
      與其等有無傷害告訴人之判斷無關。另證人劉麗娟等人雖
      遭告訴人追訴妨害自由等罪嫌，然並無證據證明其等於具
      結後仍為不實之陳述，若認其等會因此挾怨報復而故為虛
      偽不實之證言，亦屬推測。
（三）證人陳勇全因被追躡而未全程目睹案發經過，其證述之內
      容與告訴人指訴受害情節或有不同，固屬正常。惟證人陳
      勇全縱僅目睹部分案發經過，其陳述應始終如一，何以先
      後3 次證述均不相同，甚至同一日之證詞亦互相歧異，其
      證言之憑信性，自值疑慮。
（四）證人湯進發僅證述陳勇全有持拐杖鎖下車向伊揮擊，被伊
      閃過後，進而追逐陳勇全之事實，並未證稱有目擊告訴人
      腳踢被告甲○○之情節，或被告2 人有無毆打告訴人之事
      ，而於原審審理時，亦無詰問或詢問其有無毆傷陳勇全之
      問題，且證人湯進發是否有毆傷陳勇全遭定罪，亦與本案
      無涉，檢察官以其特意隱瞞被定罪之事實，即認其所證並
      不可採，尚嫌無據。
（五）證人穆月嬌、劉麗娟、陳義助證述被告甲○○遭告訴人腳
      踢下體之過程，縱與被告甲○○所述略有不同，亦可能因
      證人本身專注力或記憶力互有參差，或被害人（指被告甲○○）誇大其受害經過所致，更足徵其等彼此間並無勾串
      ，否則證人穆月嬌等人何以不配合被告甲○○之說詞而為
      相同之證述。況本案之重點根本不在於告訴人如何傷害被
      告甲○○，而係證人等究竟有無見被告2 人毆打告訴人之
      情，是檢察官以證人等證稱目擊告訴人傷害被告甲○○之
      經過，與被告甲○○所述略有不同，即謂證人互相勾串云
      云，亦有誤會。
（六）同理，證人既因個別因素會對同一事物之見聞而有不同之
      證述，是證人之證述是否可採，應在於其基本陳述是否與
      事實相符，非謂一有不符或矛盾，即謂其所證全部均不可
      採。是證人許金桂所述案發時係站於14號前，與證人劉麗
      娟所述是立於12號前，其位置原本相鄰，實無相距甚遠之
      差別，自難謂有何瑕疵可指。再證人劉麗娟縱無法歷述全
      部在場目擊證人之姓名，或證人許金桂證稱並無看到被告
      乙○○○有推告訴人之動作，均與其等記憶力或觀察力有
      關，本難期其等有相同之證述。況本案之主要爭點亦不在
      此，已如前述，自難認證人許金桂之證述係屬虛假。
（七）至告訴人及證人陳勇全雖有報案之行為，惟衡之告訴人與
      被告等人確因停車糾紛而發生衝突，且雙方均有人受傷，
      縱係告訴人等主動報案，亦不表示其受傷係為被告等人所
      為。又告訴人於案發前是否已因傷導致下肢無力，並無證
      據證明，且其有無腳踢被告甲○○下體，亦與本件被告2
      人有無傷害告訴人之判斷無涉。
六、綜上所述，原審以被告2 人犯罪不能證明，而諭知其等無罪
    之判決，其認事用法，核無違誤，檢察官以前揭理由提起本
    件上訴，指摘原判決不當，並無理由，應駁回之。
據上論斷，應依刑事訴訟法第368 條，判決如主文。
本案經檢察官姜貴昌到庭執行職務。
中　　華　　民　　國　　96　　年　　9 　　月　　6 　　日
 　　　　　 刑事第一庭    審判長法　官　蔡長溪
                                法　官　陳春秋
                                法　官　謝靜恒
以上正本證明與原本無異。
不得上訴。
                                書記官  陳珮茹
中　　華　　民　　國　　96　　年　　9 　　月　　6 　　日
